---
title: "Métodos de particionamiento"
author: "Regina Berges"
date: "30 de marzo de 2020"
output: pdf_document
---

```{r setup, include=FALSE}
knitr::opts_chunk$set(echo = TRUE)
```

El código a continuación genera los datos con los que se trabajará este proyecto. 

```{r cars}
library(mvtnorm)
# Generamos los datos
n1 <- n2 <- n3 <- 100
d <- 3    # día de nacimiento
m <- 2    # mes de nacimiento
a <- 1999 # año de nacimiento

d1 <- round(d/30, 2)
d2 <- round(m/12, 2)
d3<-round(a/2020, 2)

# Matrices de covarianza
s1 <- matrix(c(1, d1, d1, 1), ncol = 2)
s2 <- matrix(c(1.5, d2, d2, 1.5), ncol = 2)
s3 <- matrix(c(2, d3, d3, 2), ncol = 2)

# Vector de medias
m1 <- c(m,m)
m2 <- m1+m
m3 <- m2+m

set.seed(a)
x1 <-rmvnorm(n1, m1, s1)
x2 <-rmvnorm(n2, m2, s2)
x3 <-rmvnorm(n3, m3, s3)

x <- c(x1[,1], x2[,1], x3[,1])
y <- c(x1[,2], x2[,2], x3[,2])

# Datos para trabajar
dataset <- data.frame(cbind(x, y))

```

## Análisis exploratorio

```{r pressure, echo=FALSE}
summary(dataset)
```


```{r pressure, echo=FALSE, warning=FALSE, tidy=TRUE}
library(ggplot2)


ggplot()+ geom_point(aes(x = x, y = y), data = dataset, alpha = 0.5) + ggtitle('Conjunto de datos')
```

La primera impresión que se obtiene al observar esta gráfica es que realmente no hay una clara separación de las observaciones, lo que significa que será complicado realizar agrupaciones lo más correctas posibles.

## 1. Métodos de particionamiento

```{r pressure, echo=FALSE}

```

## 2. Método de evaluación

```{r pressure, echo=FALSE}

```


